【裁判字號】    98,交抗,2711
【裁判日期】    981109
【裁判案由】    違反道路交通管理處罰條例
【裁判全文】
臺灣高等法院交通事件裁定            98年度交抗字第2711號
抗  告  人
即受處分人  甲○○
上列抗告人因違反道路交通管理處罰條例案件，不服臺灣桃園地
方法院，中華民國98年10月8 日所為裁定（原審案號：98年度交
聲字第1381號），提起抗告，本院裁定如下：
    主  文
抗告駁回。
    理  由
一、按按汽車行駛至交岔路口，其行進、轉彎，應遵守燈光號誌
    ，道路交通安全規則第 102條第1項第1款定有明文。又汽車
    駕駛人，行經有燈光號誌管制之交岔路口闖紅燈者，處新臺
    幣1,800元以上5,400元以下罰鍰；汽車駕駛人駕駛汽車違反
    道路交通管理處罰條例第53條規定者，並記違規點數 3點。
    道路交通管理處罰條例第53條第 1項、第63條第1項第3款，
    分別定有明文。
二、原裁定意旨略以：
  (一)本件異議人確有於98年5月13日晚上6時40分許，騎乘車牌號
    碼FM-91 號超重型機車，行經桃園縣蘆竹鄉○○路與蘆興街
    口乙節，業據異議人供承在卷。而就異議人通過該路口時，
    其行向之交通號誌究為何、有無闖紅燈（左轉）乙節，經證
    人亦即本件舉發員警吳謙信到庭證稱：「當天我們是執行雙
    哨機車巡邏的勤務，當我們到了蘆興街口與南工路時，發現
    異議人所騎車牌號碼FM-91 超重型機車違規左轉，當時我們
    在蘆興街口號誌是綠燈，異議人是從南工路口紅燈左轉到蘆
    興街口」、「（法官問：異議人稱當時左轉時號誌是黃燈，
    有無此情形？）答：沒有，我確定是紅燈。」、「（法官問
    ：當時蘆興街有無其他車輛通行？）答：當時車輛很少，所
    以我確定異議人是在紅燈時違規左轉。」、「當時我們在蘆
    興街，我們很確定異議人紅燈違規左轉，但是因為異議人的
    機車是大型550 CC的重型機車又沒有減速，我們值勤的機車
    只有125 CC，我們發現時就立即從後方追過去。」、「我們
    很確定發現他時，他是違規紅燈左轉，並沒有停等大卡車的
    情形。」等語（見本院98年9 月25日訊問筆錄）。並有證人
    吳謙信當庭所呈現場圖道路照片3張及現場圖1紙附卷可參，
    則異議人有前開舉發通知單及裁決書所載之違規情事，可堪
    認定。而證人吳謙信為執行職務之公務員，與異議人間並無
    任何親誼怨隙存在，顯無誣攀異議人之必要。佐以證人能正
    確指出異議人之行車路線及其行向之號誌燈，可見員警所述
    ，並非誤認。足徵證人吳謙信所述，應可認定為真實。
  (二)另衡諸上揭證人吳謙信乃為現場目擊者，既到庭在法官面前
    ，以言詞供述本件待證事實，且具結擔保其真正，而卷存資
    料並無證據足以證明其證詞係屬虛偽，亦無不可採之品行證
    據或前科證據存在，自不得僅以證人吳謙信係本件製單舉發
    之在場執勤員警，而全盤抹煞其在訴訟上所具有之原證人資
    格，異議人復無法舉出任何對其有利之證據，彈劾上揭證言
    之可信性，以使法院產生任何合理之懷疑，是異議人所辯，
    尚無可採。至除該證人之證詞外，固無另以錄影或照相方式
    拍攝車輛違規錄影帶或照片可資證明，惟按諸一般警員執行
    交通勤務，法律並未規定要求其就闖紅燈等違規事項，悉應
    錄影或拍照存證，且此等違規情事，常係發生於一剎那之間
    ，除非案發當時，恰有預先錄影或擺設可供緊急照相之設備
    ，否則要求執勤員警或舉發機關予以緊急錄影或照相，並以
    此為憑，未免不切實際。衡諸該員警係依法執行公務，既不
    認識異議人，雙方亦無任何嫌隙可言，當不至甘冒犯偽證罪
    之風險，蓄意加以構陷。故異議人其於前揭時地闖紅燈之行
    為，既堪以認定，猶執前詞指摘，尚無可採。
  (三)綜上，異議人確有於前揭時、地闖紅燈（左轉）之違規行為
    ，原處分機關依道路交通管理處罰條例第53條第1項、第 63
    條第1項第3款、違反道路交通管理事件統一裁罰基準及處理
    細則等規定，裁處異議人罰鍰2,700元並記違規點數3點，核
    無違誤，本件異議為無理由，應予駁回等語。
三、抗告意旨略以：吳姓員警證詞中有諸多疑點，審判長卻無絲
    毫提問，有違行政罰法第 7條規定行政機關裁罰時必須負舉
    證責任。疑點如下：吳姓員警稱當日執行雙哨勤務，其發
    現抗告人紅燈左轉先上前追攔，但為何另一員警未跟隨在後
    ，且在吳姓員警攔停後 1分鐘才到。吳姓員警稱抗告人轉
    彎車速很快未減速，然蘆興街並不寬，還有施工圍籬，且無
    路燈，入口處還停有許多車和下班的人，騎快車非常危險。
    如以另一員警1分鐘才到，依我的時速60km/hr計算，1 分
    鐘已在1公里外，怎麼可能在300m就被員警騎乘之125CC機車
    攔下。吳姓員警稱他們在蘆興街與南工路口巡邏，抗告人
    從南工路無論從何角度一定都看得到2位警察，況且員警還
    穿著反光衣，依常理應該沒有人看到警察還紅燈左轉。故而
    ，抗告人認員警可能於便利商店執行巡邏勤務，因吳姓員警
    先走出便利商店僅看到我轉彎的剎那，而認定抗告人闖紅燈
    左轉。以上如都屬實，足可證明吳姓員警自始就在說謊、作
    偽證，乃依法提起抗告云云。
四、經查：
  (一)聲明異議案件之處理，除準用刑事訴訟法有關規定外，依道
    路交通案件處理辦法之規定處理之；交通法庭就聲明異議之
    案件，必要時，得訊問受處分人及其他關係人，並得傳喚證
    人，命行鑑定，實施勘驗，亦為該辦法第4條第1項及第16條
    所明定。又員警舉發交通違規，係依道路交通管理處罰條例
    規定之職權行使，有立法機關之授權，依本條例之規定，關
    於立即性之舉發違規，多依警員之認知、判斷已足，並無必
    須另有其他積極佐證：如其他目擊證人或必須拍攝照片等，
    始構成處分要件之規定，此係因執行職務之公務員，通常多
    具有一定之考選資格與專業訓練，且其執法之對象係不特定
    之大眾，故其立場經立法機關推定，應具有客觀、中正與公
    平之特質，而無故意偏頗之虞。法院以親眼見聞當事人違規
    行為之舉發員警為主要之證據資料，倘已令其到庭以證人之
    身分具結後作證，自具有證據之適格。
  (二)又取捨證據及認定事實，乃法院自由裁量職權之行使。證人
    所為之證述是否可採，為法院依經驗及論理法則判斷其證明
    力為何而得否採擇之心證層次，茍基於吾人日常生活之經驗
    ，而未違背客觀上應認為確實之定則，並已敘述其何以為此
    一判斷之理由，即不能指為違法或不當。
  (三)本件原審已審度個案具體情狀，以法定證據法則之調查方法
    進行必要之調查，傳喚證人即桃園縣政府警察局蘆竹分局警
    備隊警員吳謙信到庭具結後，就當日所見抗告人違規情形作
    證。原審斟酌證人即員警吳謙信為取締交通違規之公務員，
    其為達維護交通秩序、安全之行政目的而依法執行公權力，
    與異議人素不相識，無甘冒須負擔刑事責任之風險，故意誣
    指異議人違規之必要，且考量交通違規行為發生迅速、稍縱
    即逝，事後難以回復原貌加以取證等特性，舉發機關或原處
    分機關若能提出更多之法定證據方法，例如人證、書證、物
    證等證據資料以供司法審查之交通法庭加以判斷該交通違規
    行為之存否，自屬允當；惟若因前揭交通違規行為特性而無
    法提供更多相關之書證、物證時，則僅以舉發員警於司法審
    查之訴訟程序上立於證人之地位而證述其當時親身目擊及見
    聞之交通違規行為經過，亦屬於法定證據方法之一種，無適
    法性之疑義。復參考抗告人及證人吳謙信於原審提出之現場
    採證照片，顯示員警當時位置得清楚目視蘆興街口之號誌燈
    ，無錯看號誌之虞，證人之證述內容無何抗告人所稱不合常
    理之處，與一般之經驗及論理法則亦無違背等情狀綜合研判
    ，認證人吳謙信之證言無何瑕疵或可指，應可信實。已據原
    審依憑卷內訴訟資料，逐一剖析，參互審酌，核無任何憑空
    推論之情事，所為論斷，亦與經驗法則、論理法則，均屬無
    違。原審因認原處分機關依道路交通管理處罰條例第53條第
    1 項、第63條第1項第3款規定，裁處抗告人罰鍰2, 700元，
    並記違規點數3 點，核無違誤，從而駁回異議之聲明，尚無
    不合。抗告人無何舉證以供調查，徒憑相異之推論，恣意指
    摘原裁定不當，提起抗告，為無理由，其抗告應予駁回。
據上論結，應依道路交通案件處理辦法第26條，刑事訴訟法第41
2條，裁定如主文。
中    華    民    國    98    年    11    月    9     日
                  刑事第十二庭  審判長法  官  蔡永昌
                                      法  官  蔡國在
                                      法  官  蔡新毅
以上正本證明與原本無異。
不得再抗告。
                                    書記官  賴立旻
中    華    民    國    98    年    11    月    9     日


司法院資訊處製作；財團法人民間司法改革基金會備份。
